臺灣橋頭地方法院刑事裁定　
111年度聲字第485號
聲明異議人  
即 受 刑人  林宗宇


上列聲明異議人即受刑人因公共危險案件，對於臺灣橋頭地方檢
察署檢察官之執行指揮（111年度執字第1416號），聲明異議，
本院裁定如下：
    主  文
聲明異議駁回。
    理  由
一、聲明異議意旨略以：聲明異議人即受刑人林宗宇（下稱受刑
    人）因公共危險案件，經本院以111年度交簡字第258號判決
    判處有期徒刑5月，併科罰金新臺幣（下同）15,000元確定
    ，嗣接獲臺灣橋頭地方檢察署（下稱橋頭地檢署）檢察官11
    1年度執字第1416號執行命令，記載「本件係歷年酒駕4犯，
    經檢察官審核後認不准易科罰金、易服社會勞動」等語。惟
    受刑人離婚20餘年，與獨生子相依為命，獨子於民國110年1
    1月間發生工安意外，致左手開放性骨折，需經多時多次復
    健治療，受刑人因內疚自責、心情鬱悶，藉酒消愁，而發生
    本件酒駕車禍事故，後悔莫及；案發後受刑人決心悔過，與
    被害人潘坤成和解而得其諒解，亦於偵、審中坦承犯行，可
    見其悔過之誠心。且受刑人現為水電工程公司負責人，倘入
    監執行，將導致公司工程進度延宕，遭營造廠請求鉅額賠償
    ，影響公司經營及工人家庭之經濟，亦無法陪同兒子復健治
    療，家中更將頓失經濟來源。受刑人雖是第4次犯酒後駕車
    之公共危險案件，然分別發生在90、102、108、110年間，
    前後相距達20年，難認為慣犯，不符合5年內3犯應予嚴懲之
    情形，且該等酒駕犯行均情節輕微，未造成社會重大安全危
    害，受刑人亦就醫進行酒癮戒治，不可能再犯酒駕。是檢察
    官僅謂受刑人「歷年酒駕4犯」，未審酌期間相距20年，並
    未具體說明不准易科罰金、易服社會勞動之理由，不無逾越
    法律授權、專斷恣意之情事，其執行指揮程序難謂事法妥當
    ，爰聲明異議，請求撤銷檢察官前揭執行指揮處分等語。
二、按受刑人或其法定代理人或配偶以檢察官執行之指揮為不當
    者，得向諭知該裁判之法院聲明異議，刑事訴訟法第484條
    定有明文。經查，受刑人上開案件確定後，經執行檢察官以
    111年度執字第1416號核發執行命令傳票，記載「本件係歷
    年酒駕4犯，經檢察官審核後認不准易科罰金、易服社會勞
    動」等語，並命受刑人於111年5月11日至橋頭地檢署報到，
    嗣經受刑人收受傳票，依上開說明，應認檢察官實質上已為
    否定受刑人得易科罰金、易服社會勞動之執行指揮，自得作
    為聲明異議之標的。故本件受刑人對此聲明異議，應屬合法
    ，先予敘明。
三、按就受刑人對於檢察官否准易服社會勞動之相關命令聲明異
    議案件，法院應先審查檢察官所踐行之否准程序有無明顯瑕
    疵，而後始有審查檢察官所審酌之事項有無錯誤、所為裁量
    有無超越法律授權範圍等實體問題。依刑法第41條第3項規
    定，受6月以下有期徒刑或拘役之宣告，不符該條第1項易科
    罰金之規定者，得以提供社會勞動6小時折算1日，易服社會
    勞動，則經法院裁判諭知如易服社會勞動之折算標準者，原
    則上應准予易服社會勞動，除非檢察官於指揮執行時，依具
    體個案，考量前述犯罪特性、情節及受刑人個人特殊事由等
    事項，並綜合評價、權衡後，認有該條第4項所定「因身心
    健康之關係，執行顯有困難者，或易服社會勞動，難收矯正
    之效或難以維持法秩序」之情形時，始得為不准受刑人易服
    社會勞動之執行命令。必在給予受刑人有向執行檢察官表示
    （包括言詞或書面）其個人特殊事由之機會之情況下，檢察
    官始能對受刑人是否有個人之特殊事由及其事由為何，一併
    加以衡酌。若檢察官未給予受刑人表示有無個人特殊事由之
    機會，即遽為不准易服社會勞動之執行命令，其所為否准之
    程序，自有明顯瑕疵，難認適法（最高法院107年度台抗字
    第858號裁定意旨可資參照）。
四、經查：
　㈠受刑人因公共危險案件，經本院以111年度交簡字第258號判
    決判處有期徒刑5月，併科罰金15,000元確定。經移送橋頭
    地檢署執行後，檢察官寄發上開傳票予受刑人，記載「本件
    係歷年酒駕4犯，經檢察官審核後認不准易科罰金、易服社
    會勞動，受刑人如對審核結果不符，請於應到日期前檢具相
    關資料，向本署承辦股陳述意見」，並通知受刑人於111年5
    月11日至橋頭地檢署報到，嗣經受刑人收受傳票，有上開判
    決1份在卷可參，並經本院調閱執行卷宗核閱無訛。
　㈡受刑人收受上開傳票後，於111年5月3日提出刑事陳述狀至橋
    頭地檢署，請求准予易科罰金或易服社會勞動，內容與本案
    聲明異議意旨大致相同，經橋頭地檢署於同年月5日收受書
    狀，於同年月10日以橋檢信岳111執聲他407字第1119018513
    號函覆受刑人以「台端有期徒刑5月部分，因犯不能安全駕
    駛致交通危險罪歷年共4罪，又為3年兩犯，本件係於下班交
    通尖峰時間駕駛小客車上路，酒測值0.79mg/l，顯已造成公
    共危險導致交通事故，因認非執行本件宣告刑，難以收矯正
    之效果，亦不足昭炯戒而維持法秩序，台端聲請易科罰金及
    易服社會勞動，礙難准許，發監執行，另併科罰金1萬5千元
    可繳納」，而駁回受刑人易科罰金、易服社會勞動之聲請；
    嗣受刑人於同年月18日至橋頭地檢署執行科報到，經書記官
    詢問「本件歷年酒駕4犯，3年2犯，不准易科社勞……有無意
    見？」時，受刑人答稱：「我之後會聲明異議」，並經書記
    官諭知改於同年6月1日下午入監，有上開刑事陳述狀、橋頭
    地檢署函文、執行筆錄各1份附於執行卷內可佐，可見檢察
    官作成不准受刑人易科罰金、易服社會勞動之執行指揮決定
    時，已賦予受刑人向檢察官陳述意見及提出相關事證之機會
    ，受刑人亦提出刑事陳述狀，及於至橋頭地檢署執行科報到
    時陳述意見，檢察官具體審酌受刑人本案特殊事由後，仍做
    出不准易科罰金、易服社會勞動之相同決定，對於受刑人之
    程序保障並無不週，先予敘明。
　㈢受刑人曾因酒後駕車之公共危險案件，於91年間，經臺灣臺
    南地方法院以91年度南交簡字第19號判決判處拘役40日確定
    ；又於102年間，經臺灣高雄地方檢察署檢察官以102年度速
    偵字第670號為緩起訴處分確定；再於108年間，經臺灣臺南
    地方法院以108年度交簡字第2333號判決判處有期徒刑4月確
    定，且於108年12月25日易科罰金執行完畢，仍於110年12月
    12日再犯本案，經本院以111年度交簡字第258號判決判處有
    期徒刑5月，併科罰金15,000元確定，有臺灣高等法院被告
    前案紀錄表、上開判決、處分書各1份附卷可佐。
　㈣綜觀受刑人上述前案歷程可知，本案已為其第4次為酒後駕車
    之犯行，且其上開第3次酒駕犯行即已與他人駕駛之自小客
    車發生碰撞，其仍於該案易科罰金執行完畢後，無視其他用
    路人生命、身體及財產安全，再度酒後駕車而為本案犯行，
    於本案亦與被害人李宗霖、潘坤成所駕駛之車輛發生碰撞，
    足認其並未因前案易科罰金執行完畢而記取教訓，更於前案
    及本案均酒後駕車肇事，犯罪情節顯非輕微。則執行檢察官
    審酌上情，以受刑人歷年酒駕4犯，且本案於下班交通尖峰
    時間駕車上路，酒測值0.79mg/l，並導致交通事故等節，而
    不准受刑人易科罰金、易服社會勞動，並無逾越法律授權或
    審認與裁量要件無合理關連之事實等情事，難認有何執行指
    揮違法或不當之處。
  ㈤現行刑法第41條第1項有關得否易科罰金之規定，已於94年2
    月2日修正時刪除「受刑人因身體、教育、職業、家庭之關
    係或其他正當事由，執行顯有困難」之要件，亦即執行檢察
    官考量是否准予易科罰金時，僅須審酌是否具有「確因不執
    行所宣告之刑，難收矯正之效，或難以維持法秩序」之事由
    ，而無庸審酌受刑人是否因身體、教育、職業或家庭等事由
    ，致執行顯有困難。因此，受刑人主張其獨子需其陪同復健
    治療、公司經營及家庭經濟將受影響等職業、家庭事由，不
    宜入監服刑云云，實與是否准許易科罰金之要件無關，而無
    礙於執行檢察官對於是否因不執行所宣告之刑，「難收矯正
    之效」或「難以維持法秩序」之認定。從而，本案亦無從以
    受刑人所執之上揭理由，認執行檢察官執行之指揮有違法或
    不當。
五、綜上所述，本件檢察官於指揮執行時，已賦予受刑人陳述意
    見並提出相關證明之機會，並具體說明認定受刑人應入監執
    行，方能收刑罰矯正之效之理由，並無逾越法律授權範圍或
    裁量不當之情事。從而，受刑人以上開事由聲明異議，並無
    理由，應予駁回。
六、依刑事訴訟法第486條，裁定如主文。 　　
中　　華　　民　　國　　111 　年　　8 　　月　　29　  日
                  刑事第五庭    法　官  黃逸寧
以上正本證明與原本無異。
如不服本裁定，應於收受送達後5 日內向本院提出抗告狀。
中　　華　　民　　國　　111 　年　　8 　　月　　29　　日
　　　　　　　　　　　　　　　　書記官　潘維欣